【裁判字號】    95,交聲,284
【裁判日期】    950630
【裁判案由】    違反道路交通管理處罰條例聲明異議
【裁判全文】
臺灣桃園地方法院交通事件裁定       95年度交聲字第284號
原處分機關  交通部公路總局新竹區監理所桃園監理站
異  議  人
即受處分人  旭鍵實業有限公司
代  表  人  甲○○
上列受處分人因違反道路交通管理處罰條例案件，不服原處分機
關交通部公路總局新竹區監理所桃園監理站95年5 月18日桃監裁
罰字第裁52-AEB504388號處分（原舉發案號：94年8 月23日北市
警交大字第AEB504388 號），向本院聲明異議，本院裁定如下：
    主  文
異議駁回。
    理  由
一、原舉發及處分意旨略以：異議人即受處分人旭鍵實業有限公
    司所有之ＢＨＵ—三二一號重機車，於民國九十四年八月二
    十三日上午九時四十三分許，在臺北市○○路二九八巷巷口
    ，因違規駛入來車道，致遭警員攔停，該車又拒絕停車接受
    稽查，而加速逃逸，因依道路交通管理處罰條例第四十五條
    第一項第三款、第六十條第一項等規定，裁處異議人罰鍰新
    臺幣（下同）三千九百元。
二、異議意旨略以：舉發警員未能提出違規照片佐證，難保無誤
    認之虞，依無罪推定原則，請准予撤銷原處分另為適法處分
    云云。
三、本件異議人之代表人甲○○雖陳報異議人營業所在為「臺北
    市○○街一五九巷十六號二樓」，且本件違規地點亦在臺北
    市○○路，惟異議人登記之營利事業所在仍為「桃園縣八德
    市○○路二十巷十五弄十五號一樓」，有其營利事業登記基
    本資料查詢報表一份在卷可參，依道路交通管理處罰條例第
    八十九條準用刑事訴訟法第五條第一項規定，本院對之仍有
    管轄權，應先敘明。
四、按「汽車駕駛人，爭道行駛有左列情形之一者，處新臺幣六
    百元以上一千八百元以下罰鍰：‧‧‧三、不依規定駛入來
    車道者」、「汽車駕駛人，駕駛汽車有違反本條例之行為，
    經交通勤務警察或依法令執行交通稽查任務人員制止時，不
    聽制止或拒絕停車接受稽查而逃逸者，除按各該條規定處罰
    外，處新臺幣三千元以上六千元以下罰鍰」，道路交通管理
    處罰條例第四十五條第一項第三款、第六十條第一項分別定
    有明文。又「汽車駕駛人之行為有左列情形之一，當場不能
    或不宜攔截製單舉發者，得對汽車所有人逕行舉發處罰：‧
    ‧‧四、不服指揮稽查而逃逸，或聞消防車、救護車、警備
    車、工程救險車之警號不立即避讓」、「前項逕行舉發，應
    記明車輛牌照號碼、車型等可資辨明之資料，查明汽車所有
    人姓名或名稱、住址後，製單舉發處罰之」，道路交通管理
    處罰條例第七條之二第一項第四款、第二項亦分別定有明文
    。經查，本件重機車為異議人所有，於上開時間、地點，違
    規駛入來車道，復於警員攔停時，拒絕停車接受稽查而逃逸
    等事實，業經證人即本件舉發違規警員乙○○於本院訊問中
    證稱：「（問：對於違規通知單上的車號、車型、車色，是
    當場記下的？）對，一般都是攔停不停，記下來後回去再填
    寫，本件舉發的經過如何，已經不記得了」等語，且本件舉
    發違規通知單上記載違規車輛為山葉牌、紅色，車牌號碼Ｂ
    ＨＵ—三二一號，均與該車之車籍資料相符，此有本件舉發
    違規通知單及臺北市政府警察局內湖分局九十五年四月十八
    日北市警內分交字第０九五三一三四五七００號函各一份在
    卷可按，綜上，應足認上開重機車確有前述之違規情事，依
    前引道路交通管理處罰條例第七條之二第一項第四款、第二
    項等規定，自應裁罰異議人。
五、異議人雖辯稱：舉發警員未能提出違規照片佐證，難保無誤
    認之虞等語，惟查，車輛違規駛入來車道，又不服警員指揮
    稽查而逃逸等違規情況，事出突然，本難強求警員拍照採證
    ，而若要求警員非當場追捕違規之行為人不可，則易造成追
    捕雙方及其他用路人之危險，反而有失取締交通違規，係在
    維護交通安全之原意，參以交通違規事件之處罰輕微，難與
    一般刑事處罰相比，故前引道路交通管理處罰條例第七條之
    二第一項、第二項規定，僅要求警員當場記明車輛牌照號碼
    、車型等可資辨別之資料，即可逕行舉發，是故，本件警員
    縱然未能提出違規照片佐證，亦不能以此執為有利於異議人
    之認定。次查，本件警員係執行公務，舉發違規駕駛人，其
    與異議人素不相識，又無仇怨，應無由捏造違規事實，誣攀
    異議人之理，而其舉發本件違規，已按前述規定，當場記明
    違規車輛之廠牌、顏色及車牌號碼，且與異議人機車之車籍
    資料相符，此當非僥倖猜中所致，應可認定其舉發無誤認之
    虞。至於警員乙○○雖於本院訊問中陳稱：伊已經不記得本
    件舉發的經過等語，惟查，本件違規日期為九十四年八月二
    十三日，相距本院九十五年六月三十日訊問林員時，已逾十
    個月之久，參酌乙○○在本院陳稱：伊每個月取締違規的件
    數，多達百件等語，是乙○○於本院訊問時，無法清楚回憶
    本件舉發經過，並非無因，此亦不足採為有利於異議人之認
    定，併予敘明。綜上，異議人上揭所辯，均不足採為有利於
    其之認定。
六、綜上所述，原處分機關依道路交通管理處罰條例第四十五條
    第一項第三款、第六十條第一項，及「違反道路交通管理事
    件統一裁罰標準表」等規定，裁處異議人罰鍰三千九百元，
    於法並無不合。異議人以警員未能提出違規照片，且單憑肉
    眼觀察違規，有誤認之虞為由，向本院聲明異議，為無理由
    ，應予駁回，爰裁定如主文。
七、異議人經本院傳喚，雖具狀陳稱：因代表人甲○○出國無法
    到庭應訊，請再改期等語，惟證人乙○○已到庭陳明其無法
    敘明相關案情，顯難再行調查，而觀諸異議人九十五年三月
    二十七日、五月二十四日、六月二十九日之申訴書、異議書
    所載理由，均如前述並無更易，異議人亦未表示有何證據尚
    待調查，綜上情事，應無再行傳喚異議人到庭應訊之必要，
    併予敘明。
據上論斷，應依道路交通案件處理辦法第十九條，裁定如主文。
中    華    民    國    95    年    6    月    30    日
                    交通法庭  法  官  陳彥宏
以上正本證明與原本無異。
如不服本裁定，應於送達後5 日內，向本院提出抗告狀。
                              書記官  翁其良
中    華    民    國    95    年    7     月    6    日


司法院資訊處製作；財團法人民間司法改革基金會備份。
